【裁判字號】    92,訴,2961
【裁判日期】    921219
【裁判案由】    清償借款
【裁判全文】
臺灣高雄地方法院民事判決  九十二年度訴字第二九六一號
    原      告  中華商業銀行股份有限公司
    法定代理人  甲○○
    訴訟代理人  乙○○
                丁○○
    被      告  戊  ○
    訴訟代理人  吳慈鄉
    被      告  壬○○
    訴訟代理人  辛○○
    被      告  丙○○
    訴訟代理人  戊  ○
    被      告  庚○○
右當事人間請求給付借款事件，經本院於民國九十二年十二月五日言詞辯論終結，判
決如左：
    主    文
被告應連帶給付原告新台幣陸佰萬元及自民國九十一年四月二十三日起至清償日止按
週年利率百分之七點九九計算之利息，並其逾期在六個月以內者按上開利率百分之十
、超過六個月以上者按上開利率百分之二十計算之違約金。
訴訟費用由被告連帶負擔。
本判決於原告以新台幣貳佰萬元供擔保後得假執行。但被告如於假執行程序實施前以
新台幣陸佰萬元為原告供擔保後免為假執行。
    事實及理由
一、本件被告壬○○、庚○○經合法通知未於言詞辯論期日到場，經核無民事訴訟法
    第三百八十六條各款所列情形，爰依原告之聲請，由其一造辯論而為判決。
二、本件原告起訴主張被告戊○於民國九十年四月十九日邀同被告壬○○、丙○○及
    訴外人林源山為連帶保證人而與伊訂立放款借據，該契約借款額度為新臺幣（下
    同）六百萬元，循環借用期限自九十年四月二十三日起至九十一年四月二十三日
    止，逕由借款人在所訂額度內出具撥款通知書申請循環動用，每筆借款期限最長
    不得超過一年，約定利息按年利率百分之八按月計算，並同意嗣隨伊基本放款利
    率調整而調整，另定借用人不依期攤還利息或本金者即均喪失期限利益而視為全
    部到期，且延還付息部分，本金自到期日起，利息自付息日起加計違約金（現在
    遲延還本付息違約金照應還款額自應還款之日起，逾期在六個月以內者，按上開
    利率百分之十、逾期超過六個月以上者，另依約定利率百分之二十計算，遲延利
    息按遲延當時本借款利率計算）。嗣被告戊○分別於九十年四月二十三日、四月
    三十日、五月二日、五月二十三日向伊申請撥貸四百萬元、八十二萬元、十八萬
    元、一百萬元，約定借款期限各至九十一年四月二十三日，利息均按基本放款利
    率減百分之零點六四機動計付，而伊並均依約匯入其所有位伊行之000--00
    --000000--0--00帳戶之內予其收受無訛，詎被告戊○就上開四筆借款
    於屆期後均亦未按約清償，而被告壬○○、丙○○及訴外人林源山既為被告戊○
    之連帶保證人，其等對被告戊○基於上開契約所負之一切債務依約自應負連帶清
    償責任，惟訴外人林源山業於九十二年三月十五日死亡，被告庚○○為其繼承人
    （訴外人林吳秀陣、己○○、林藜薇均已拋棄繼承），等對其被繼承人所負之上
    開連帶保證債務依法自應連帶清償，為此乃依消費借貸、連帶保證、繼承之法律
    關係提起本訴，請求判令被告被告應連帶給付如主文第一項所示之金額及其利息
    、違約金。
三、被告庚○○未於言詞辯論期日到場，亦未提出之書狀作何聲明或陳述。
四、被告戊○、丙○○則以被告戊○固曾於系爭放款借據上簽名，惟被告戊○於簽名
    後始終未曾用印蓋章，該印文亦非伊所有之印章所為，且其自始亦未自原告處取
    得任何其所屬行庫之開戶存摺，亦未曾受原告匯款之通知及貸款金額之交付，兩
    造間之借款契約自因意思表示不一致而未成立生效，被告戊○自無庸為此負清償
    借款之責，而系爭借款契約既未成立，被告丙○○自無庸負何連帶保證之責任，
    原告請求自屬無據，爰聲明求為判決駁回原告之訴，如受不利之判決，並願供擔
    保請准免為假執行之宣告。
五、被告壬○○於最後言詞辯論期日未到場，據其以前陳述則以伊於任連帶保證人後
    業依原告要求而簽發同額本票乙紙，而原告並已於九十二年四月十七日向鈞院聲
    請本票准許強制執行裁定而經准許，其依該本票裁定向鈞院民事執行處提起強制
    執行聲請即可滿足其債權，其復對伊提起本件之訴實無權利保護必要，且若原告
    無法提出交付借款之事實，則伊所為保證責任即不存在，本件原告請求自屬無據
    ，爰聲明求為判決駁回原告之訴，如受不利之判決，並願供擔保請准免為假執行
    之宣告。
六、本件原告主張被告戊○於上開時日邀同被告壬○○、丙○○及訴外人林源山為連
    帶保證人而與伊訂立放款借據以為週轉金之循環借用，嗣被告戊○乃分別於九十
    年四月二十三日、四月三十日、五月二日、五月二十三日向伊申請撥貸四百萬元
    、八十二萬元、十八萬元、一百萬元，伊並均已依約匯入其所有位伊所屬分行之
    帳戶之內予其收受，惟被告戊○就上開四筆借款於屆期後均亦未按約清償，而訴
    外人林源山業於九十二年三月十五日死亡，被告庚○○則為其繼承人等情，業據
    其提出放款借據、約定書、撥貸申請書、一般貸放支出傳票、一般轉帳收入傳票
    、放款客戶還款繳息查詢單、戶籍謄本等件在卷可證，被告庚○○經合法通知未
    於言詞辯論期日到場爭執，復不提出書狀答辯以供本院斟酌，而被告戊○除對曾
    於放款借據上簽名部分不予爭執外，餘則均予否認，被告壬○○、丙○○則對曾
    任系爭借款之連帶保證人部分不予爭執，餘則均以前揭情詞置辯。經查，本件被
    告戊○、壬○○、丙○○乃同於九十年四月十九下午四時四十分於原告鳳山分行
    地下室完成系爭放款借據、約定書之簽立並經對保完成，而被告戊○並於翌日上
    午十一時十七分持身分證件向該行辦理開戶手續乙節，此有約定書、客戶帳務資
    料查詢單、身分證影本、印鑑卡等件在卷可稽，而被告戊○辦理開戶時所留存之
    印鑑卡及嗣後之各撥貸申請書上之簽名，經本院以之與其自承真正之放款借據、
    約定書上之簽名比對結果，其書寫形式、筆法、字體位置乃均相同，而各印文亦
    均與印鑑卡上之印文相同，是被告戊○既自承曾親至原告所屬分行辦理系爭借款
    ，並親自簽立放款借據、約定書，且其餘連帶保證人於此借款之簽字用印及對保
    手續亦均未有任何異議，系爭消費借貸契約自屬真正且已有效成立，而現行金融
    界辦理開戶手續乃均須本人到場，並核對身分證件無誤後始得為之，其完成開戶
    後亦即由銀行人員當場交付存摺，並不另立收條，今原告於被告戊○辦理開戶手
    續時既已留有其身分證件影本，且其印鑑卡之簽名亦均與真正之放款借據、約定
    書上之簽名相同，顯見原告於辦理上開開戶時業已核對借款人本人及其身分證件
    ，並由其親自簽名為之，被告戊○自係親自到場且並於手續完成後即已領回存摺
    無誤，而系爭借款成立後之各筆撥貸申請書上簽名及印文既均與被告戊○所為之
    簽名及留存印鑑相符，各該撥貸申請自亦應係其所為之可堪認定，今原告既已依
    約將各筆借款撥入被告戊○所有帳戶之內，其交付借款之義務自已完盡，其由何
    人或如何領用自均與原告無涉，而各連帶保證人之連帶給付義務亦均因借款之主
    債務有效存在而均已獨立存在，被告戊○所辯並未收受存摺及申貸並領受借款、
    被告壬○○、丙○○所辯不負連帶保證責任云云自均為無據。今被告戊○就上開
    借款債務既未清償，任連帶保證人之被告壬○○、丙○○及訴外人林源山之繼承
    人即被告庚○○就此自均須負連帶給付之責，從而本件原告依消費借貸、連帶保
    證、繼承之法律關係據以提起本訴，請求判令被告應連帶給付如主文第一項所示
    之金額及其利息、違約金，依法即無不合，自應予以准許。至被告戊○於言詞辯
    論終結後固另請求鑑定筆跡並訊問證人邱武雄等以為再開辯論之理由，惟其所謂
    存摺及印鑑均係於訴外人林源山之服務處內所尋得，且該借款之利息亦均係由訴
    外人林源山所繳納云云，此與系爭借款是否有效成立無關，而被告戊○所為之各
    該簽名筆跡與常人之簽名形式甚異，依本院比對結果已認相當吻合，且各該印文
    亦均與其留存印鑑相符，是本院認於此應無送請鑑定之必要，附此敘明。
七、本件兩造均陳明願供擔保請准為假執行或免為假執行之宣告，經核均無不合，爰
    分別酌定相當之擔保金額准許之。
八、據上論結，本件原告之訴為有理由，合依民事訴訟法第三百八十五條第一項、第
    八十五條第二項、第三百九十條第二項、第三百九十二條，判決如主文。
中      華      民      國    九十二    年     十二     月     十九     日
                              臺灣高雄地方法院民事第五庭
                                      法  官  黃  宏  欽
右為正本係照原本作成。
如不服本判決，應於判決送達後廿日內，向本院提出上訴狀並表明上訴理由，如於本判決
宣示後送達前提起上訴者，應於判決送達後十日內補提上訴理由書（須附繕本）。
中      華      民      國    九十二    年     十二     月     十九     日
~B法院書記官  史華齡


司法院資訊處製作；財團法人民間司法改革基金會備份。
